【裁判字號】    98,交聲,1027
【裁判日期】    981030
【裁判案由】    違反道路交通管理處罰條例聲明異議
【裁判全文】
臺灣士林地方法院交通事件裁定  98年度交聲字第1026、1027號
    原處分機關  交通部公路總局臺北區監理所基隆監理站
    異  議  人
    即受處分人  甲○○
上列受處分人因違反道路交通管理處罰條例案件，對於交通部公
路總局臺北區監理所基隆監理站中華民國98年8 月14日所為之處
分（原處分案號：基監字第裁42—Z00000000-0 、Z00000000-0
號）均聲明異議，本院裁定如下：
    主    文
異議均駁回。
    理    由
一、按汽車行駛於高速公路，不遵使用限制、禁止、行車管制及
    管理事項之管制規則，而有行車速度超過規定之最高速限行
    為，處汽車駕駛人新臺幣（下同）3 千元以上6 千元以下罰
    鍰；又汽車駕駛人，駕駛汽車不服從交通勤務警察或依法令
    執行交通指揮、稽查任務人員之指揮或稽查，而本章各條無
    處罰之規定者，處新臺幣900 元以上1 千800 元以下罰鍰，
    道路交通管理處罰條例第33條第1 項第1 款、第60條第2 項
    第1 款分別定有明文。且汽車駕駛人，有違反道路交通管理
    處罰條例第33條第1 項第1 款、第60條第2 項第1 款之情形
    者，除依原條款處罰鍰外，並分別記違規點數1 點，復為同
    條例第63條第1 項第1 款所明定。次按小型車違反道路交通
    管理處罰條例第33條第1 項第1 款，超過最高速限未滿20公
    里，期限內繳納罰鍰或到案聽候裁決者，處3 千元罰鍰，亦
    為違反道路交通管理事件統一裁罰基準及處理細則第2 條第
    2 項之裁罰基準表所明定。
二、本件薇爾登公司所有之車號5063-QV 號自用小客車，經警舉
    發於民國98年6 月18日上午10時35分，在國道3 號南下317
    公里處，有「經雷射槍測定行速125 公里，限速110 公里
    ，超速15公里（測距253 公尺）不服稽查取締」之違規行
    為，受舉發人於應到案日期前申訴，並陳明駕駛人為甲○○
    ，經原處分機關交通部公路總局臺北區監理所基隆監理站審
    查結果，認有汽車行駛高速公路速度超過規定之最高速限（
    未滿20公里），及不服從交通勤務警察或依法令執行交通指
    揮、稽查任務人員之稽查之違規行為，而以駕駛人甲○○為
    受處分人，依道路交通管理處罰條例第33條第1 項第1 款、
    第60條第2 項第1 款規定，分別裁處罰鍰3 千元、900 元，
    及各依同條例第63條第1 項規定，分別記違規點數1 點（共
    計2 點）等情，有內政部警政署國道公路警察局舉發違反道
    路交通管理事件通知單（公警局交字第Z00000000 號）、交
    通部公路總局臺北區監理所基隆監理站違反道路交通管理事
    件裁決書（基監字第裁42—Z00000000-0 、Z00000000-0 號
    ）附卷可稽。
三、受處分人異議意旨略以：98年6 月18日上午10點多，伊駕駛
    5063－QV號自用小客車，行經二高白河路段白河休息站匝道
    前，突遭後方警車趨前攔下說伊超速，執勤員警拿雷射槍測
    得之速據說伊車在3 至4 公里前違規超速，但伊一直跟著車
    陣，且伊車一路行駛之前方及右前方都有其他車輛，伊怎麼
    可能超速，伊懷疑雷射槍測得的數據如何能確認就是伊車，
    又如超速為何當時不立即攔停舉發，於此情形下伊提出質疑
    ，伊跟警察說如果認為伊有超速，就依證據逕行舉發，但是
    員警還是要求伊必須出示證件，並且語帶威脅說不出示證件
    要罰9 千元，伊認為如果伊簽下去，是否就是伊自認有超速
    ，警察還是一直要伊出示證件，在這種威脅逼迫下，伊拒絕
    出示證件給警察開單與簽認違規超速，因為既有車牌號碼，
    執勤警察可依證據逕行開單，爰對原處分不服，聲明異議云
    云。
四、經查：
(一)、訊據受處分人自承駕駛上開自用小客車，於前揭時間駕車行
    經國道3 號高速公路之事實，惟矢口否認有何超速（未滿20
    公里）行駛，及不服從交通勤務警察稽查之違規行為。查關
    於受處分人前揭違規行為，業據證人即舉發員警薛長青於本
    院調查中具結證稱：98年6 月18日8 時至12時，伊與同事在
    國道3 號高速公路執行巡邏勤務，於當日上午10時35分，在
    國道3 號南下317 公里處，以雷射槍測得5063 -QV號自用小
    客車超速，該車時速是125 公里，而該處限速是110 公里，
    測距為253 公尺，伊測速時是對著該車之車前，當時該車尚
    未通過巡邏車，伊發現超速違規後，由另1 位執勤員警開啟
    警示燈，伊在路肩拿指揮棒要攔停該車，但該車並沒有停下
    ，直接往前開，巡邏車跟上後在南下約319 公里處攔下該車
    ，攔停後伊告訴駕駛人超過速限，並將雷射槍上的數據拿給
    他看，也有口頭跟他講，伊請該駕駛人出示證件，但該駕駛
    人表示他沒有超速，拒絕出示證件，伊先跟他解釋，伊所測
    得超速的車速是車輛尚未通過巡邏車時測得，並非巡邏車開
    啟警示燈時的車速，也有告知他如果對攔停超速有意見，可
    以到監理站申訴或向法院聲明異議，駕駛人仍堅持他沒有超
    速而拒絕出示證件，伊就表示如果不出示證件將會逕行舉發
    ，會開立超速及不服取締之違規且要罰款，因為要告知駕駛
    人相關的法律效果；目前伊等所配發的雷射槍是非照相式的
    ，有檢定合格之證明，雷射槍上有測試的小螢幕，上面有紅
    點，被紅點瞄準的車輛就是測速的車輛，本件瞄準的5063-Q
    V 號車有在紅點位置上，且雷射槍只能針對1 部車測得數據
    ，不受其他車輛影響；伊以雷射槍測得該車超速違規時，警
    車停放位置是在違規車輛右前方的路肩位置，當時沒有下雨
    ，天氣晴朗，警車有開啟警示燈的燈光，且伊有以指揮棒指
    揮攔停，如果駕駛人有注意右前方，就會知道警方攔停；警
    方一般以非照相式雷射槍舉發超速違規時，是採取攔停舉發
    ，因為要把數據給駕駛人看，但本件駕駛人經警方攔停時，
    拒絕出示證件，而採攔停舉發必須要有駕駛人之年籍資料，
    當駕駛人拒絕出示證件時，伊等就沒有駕駛人資料，所以最
    後才採取逕行舉發，警方採取逕行舉發必須向勤務中心報備
    ，伊有填載逕行舉發違規車輛登記表，從攔停下來後也有開
    始錄音直到結束等語（見本院98年10月14日訊問筆錄），並
    提出「國道公路警察局第八警察隊通報查詢逕行告發違規車
    輛登記表」1 紙及錄音光碟1 片為佐。按證人乃原處分機關
    舉發受處分人有前述違規行為之原證人，其並到庭具結擔保
    其供述之真實性，在負擔偽證罪之心理處罰狀態下證述於執
    勤時操作雷射槍，並目視該科學儀器顯示受處分人駕駛之50
    63－QV號自用小客車超速（未滿20公里），且經警察要求出
    示證件後，拒絕出示證件接受稽查等違規行為，而予以舉發
    之經過，且無足以令人顯信證人之證述為不可採之品格證據
    或前科證據存在，自應認證人所述為真實。本件受處分人辯
    稱伊並未超速、無不服從稽查之行為云云，與前述員警證人
    證述均有未合，尚無可採。
(二)、至受處分人爭執：伊係因自認無違規而拒絕出示證件、員警
    於伊拒絕出示證件時對伊威脅逼迫、員警本可逕行舉發云云
    。惟查，本件依法執行交通勤務之員警，係於受處分人有違
    規行為之合理懷疑下攔停，且僅要求受處分人出示證件，並
    無逕對受處分人之身體或車輛為違法搜索等情事，其執行勤
    務之行為並未逾必要程度，如受處分人對員警舉發超速違規
    有爭議，應依法提出申訴或聲明異議，而如對員警執勤態度
    有意見，則應另循行政途徑向主管機關反應，均不得為拒絕
    出示證件接受稽查之理由；又按汽車駕駛人之行為經以科學
    儀器取得證據資料證明其行為違規，當場不能或不宜攔截製
    單舉發者，「得」逕行舉發，道路交通管理處罰條例第7 條
    之2 第1 項第4 款定有明文，該條款賦予舉發員警得依個案
    具體情形，而決定採取逕行舉發或攔停舉發之裁量權利，查
    本件前揭員警證人業已陳明因所持雷射測速槍為非照相式，
    為讓駕駛人親見超速數據，而決定採取攔停舉發，惟於攔停
    違規車輛後，因受處分人拒絕出示證件接受稽查，無法取得
    駕駛人身分資料，故最後採取逕行舉發等情明確，經核舉發
    員警就所採取舉發方式之裁量情形，並無違法失當之情事，
    與前揭規定亦無相違，受處分人所辯各節，均無法解免其違
    規責任。
五、綜上，本件受處分人確有汽車行駛高速公路速度超過規定之
    最高速限（未滿20公里），及不服從交通勤務警察稽查之違
    規行為，舉發機關依法舉發，原處分機關各依道路交通管理
    處罰條例第33條第1 項第1 款、第60條第2 項第1 款規定，
    分別裁處罰鍰3 千元、900 元，及各依同條例第63條第1 項
    規定，分別記違規點數1 點（共計2 點），均屬於法有據。
    本件受處分人之異議均無理由，均應駁回。
六、據上論斷，依道路交通案件處理辦法第19條，裁定如主文。
中    華    民    國    98    年    10    月    30    日
                        交通法庭  法  官  孫  曉  青
以上正本證明與原本無異。
如不服本裁定，應於送達後5日內向本院提出抗告狀。
                                  書記官  李  佳  穎
中    華    民    國    98    年    10    月    30    日


司法院資訊處製作；財團法人民間司法改革基金會備份。
